臺灣高等法院臺中分院交通事件裁定    100年度交抗字第689號
抗  告  人
即受處分人  謝文健
上列抗告人因違反道路交通管理處罰條例案件，不服臺灣臺中地
方法院，中華民國100年7月11日所為裁定（100年度交聲字第185
8號），提起抗告，本院裁定如下：
    主  文
抗告駁回。
    理  由
一、本件抗告意旨略以：雷達測速器均有其不確定性，測速之偏
    差值為多少係影響民眾權益及裁罰金額之不同；原審於裁定
    時並未正面回復，僅以抗告人無法提出上開測速儀器所得之
    數據有何錯誤之證明駁回異議人之訴，然抗告人對國家公器
    係屬弱勢，應由舉發機關予以證實，請求撤銷原裁定，更為
    適當之裁定等云云。
二、按汽車駕駛人，行車速度超過規定之最高時速，或低於規定
    之最低時速，除有第43條第1項第2款情形外，處新臺幣1,20
    0元以上2,400元以下罰鍰；又汽車駕駛人有第40條情形者，
    除依原條款處罰鍰外，記違規點數 1點，道路交通管理處罰
    條例第40條、第63條第1項第1款分別定有明文。而依違反道
    路交通管理事件統一裁罰標準，汽車駕駛人行車速度超過規
    定之最高時速20公里以上未滿40公里，於期限內到案聽候裁
    決者，處1,800元罰鍰。
三、經查：
  (一)本件抗告人於民國（下同）100年3月29日10時30分許，駕駛
    車號0895-QH號公務自用小貨車，行經臺中市○○路○段1027
    -1號處，因「限速60公里，經檢定合格儀器測照，時速80公
    里，超速20公里（20以上未滿40）」之違規，經臺中市警察
    局交通大隊員警依違反道路交通管理處罰條例第43條第 1項
    第2款規定逕行舉發等情，有臺中市警局中市警交字第G1H17
    9790 號舉發違反道路交通管理事件通知單（原審卷第12頁）
    、採證照片（原審卷第11頁）及交通部公路總局臺中區○○
    ○○○道路交通管理事件裁決書（原審卷第6頁）各1份在卷
    可稽，是抗告人有超速違規之事實，要無可疑。
  (二)本件舉發員警所使用之移動式雷射測速儀，係依規定送請經
    濟部標準檢驗局檢驗且領有合格證書（規格：24.165GHz 照
    相式、廠牌：Information Field、型號：(1)主機：IF-PLUS
    II、器號：(1)主機：08FPP2687 BEＺ000000000、檢定合格單
    號碼：J0GA0000000A、檢定日期：99年11月12日、有效期限
    ： 100年11月30日）等情，有原舉發單位提出之經濟部標準
    檢驗局雷射測速儀檢定合格證書 1份存卷足憑（原審卷第10
    頁），可知該雷達測速儀尚在檢定合格有效期限內，故該雷
    達測速儀之準確性及正確性應值得信賴。又雷達測速儀為經
    列為法定度量器之測速設備裝置，衡諸度量衡法第 5條、度
    量衡器檢定檢查辦法第3條第1項第7款及第18條第1項之規定
    ，與大眾有關之公務檢測儀器，既經由國家專責機關檢定合
    格後加以使用，並定期檢測，自能昭得公信。
  (三)抗告人雖以酒後駕車所使用之酒精濃度檢測器其因機器本身
    及使用者之差異會有誤差，固有 0.02PPM之寬限值；因而本
    件固定式測速儀器亦有誤差值之存在，抗告人有可能係以時
    速69公里之速度行駛等情詞置辯。惟查，依經濟部標準檢驗
    局於92年7月1日實施之「雷達測速儀檢定檢查技術規範」（
    該規範嗣於98年12月24日以經濟部標準檢驗局經標四字第09
    840006640號公告修正，實施日期為100年1月1日，但依修正
    後第 9.1點規定，於修正施行前已申請初次檢定之雷達測速
    儀，於100年12月31日前，仍得適用修正施行前之規定）第3
    .8點第 5款規定：「雷達測速儀之各項檢定公差如下：(5)速
    率偵測之準確度：不大於1km/h；或不大於2km/h（當速度在
    150km/h 以上時）」，則以本件違規超速經實際測得之最高
    時速80公里言，其容許公差值為+1km/h、-1km/h。是以足徵
    上開規定僅係經濟部標準檢驗局針對雷射測速科學儀器設備
    檢定合格、檢查合格與否之技術上事項，非謂業經經濟部標
    準檢驗局檢定合格之雷射測速儀器設備即有上開誤差值。雖
    科學儀器之偵測允許公差存在，但有無違規超速仍應以測速
    儀器所實際測得之數據為準，蓋科學儀器檢測標準程序中所
    設計出「可容許」之誤差數值，乃係一統計概數，故誤差數
    值往往係以一「正負區間」表示其概然數值，但無從據以認
    定是否每次測速均會發生誤差現象，亦即每次實際測得之數
    值究係在誤差範圍之正值端或負值端，抑或無誤差值，在科
    學上並無法精準認定，此即為容許公差存在之理。是以，在
    超速違規之舉發上，自不允許舉發機關在實際測得之數值上
    ，自行加上公差之可能最大值，以作為超速之最高速率而為
    不利行為人之認定，同理倘被舉發人主張應在實際測得之數
    值減去公差之可能最大值，始為其行車之實際速度，同屬無
    據，蓋其等均顯然違背以「合格」之科學儀器取得證據資料
    證明違規之立法本旨（道路交通管理處罰條例第7條之2第 1
    項第 7款參照）。況抗告人並未提出更為縝密精確之檢算公
    式與數據供本院核測，僅辯陳以：其當時駕駛車輛之時速可
    能在79公里或81公里，其罰鍰之金額不同，準確度影響用路
    人權益甚鉅，尚茲疑義云云，卻未提出證據證明該雷射測速
    儀有何故障或測速有何違誤之虞，自難單以機器本身存有法
    定之誤差值即率以推翻經國家檢定合格之雷射測速儀所測得
    之數據有誤差，經核並無依據，要難憑採。
  (四)另觀諸卷附之採證照片（原審卷第11頁），車牌號碼0895-Q
    H 號之公務用自小貨車位置在照片正上方，而照片中之機器
    證號J0GA0000000A、違規時間、地點、行車速限及受處分人
    之行車時速均清晰可辨，再該機器亦有雷達測速儀檢定合格
    證書可佐（原審卷第10頁），已如前述，足徵本件違規照片
    係於機器有效期限內，依正常使用流程所拍攝，則原舉發警
    員取締本件受處分人駕車超速違規應無誤判之虞。
四、綜上所述，本件抗告人於上開時、地駕駛上開公務用小貨車
    ，而有前揭汽車行駛道路行車速度超過規定最高速限20公里
    以上未滿40公里之違規事實，已臻明確。從而，原處分機關
    依道路交通管理處罰條例第40條63條第1項第1款及違反道路
    交通管理事件統一裁罰基準表等，裁處受處分人罰鍰1800元
    ，記違規點數 1點，核無違誤，原審駁回抗告人之聲明異議
    ，核無違法或不當。抗告人仍執陳詞提起本件抗告，所指情
    節，委無可採，是本件抗告為無理由，應予駁回。
據上論結，應依道路交通案件處理辦法第25條，刑事訴訟法第41
2條，裁定如主文。
中    華    民    國    100    年    9    月     5    日
          刑事第十二庭    審判長法  官  康應龍
                                法  官  王國棟
                                法  官  黃家慧
上列正本證明與原本無異。
不得再抗告。
                                書記官  江丞晏
中    華    民    國    100    年    9    月     5    日